臺灣高等法院刑事判決　　　　　　　　　　　　　九十三年度上訴字第二一四一號
　　上　訴　人
　　即　被　告　乙○○
右上訴人因誣告案件，不服臺灣臺北地方法院九十三年度訴字第二一一號，中華民國
九十三年六月二十三日第一審判決（起訴案號：臺灣臺北地方法院檢察署九十二年度
偵字第三三四九號），提起上訴，本院判決如左：
    主  文
上訴駁回。
    事  實
一、乙○○與甲○○均係台北市景美民生市場大樓重組管理委員會成員，於民國（下
    同）九十一年八月二十七日下午七時許，該管理委員會在台北市○○區○○街三
    十巷十二號八樓會議室召開會議，會中由甲○○擔任主席，然因乙○○不聽主席
    制止而不斷發言場面混亂，甲○○非常生氣，即拿起桌面上未開封六百毫克裝之
    寶特瓶礦泉水往桌面丟，意圖引起大家注意，而該礦泉水瓶在桌面彈起後即滾落
    地面，並未擊中乙○○，亦未造成何傷害。詎乙○○明知上情，竟意圖使甲○○
    受刑事處分，於同年月三十日下午五時許，在台北市政府警察局文山第二分局景
    美派出所內，向員警誣指甲○○以礦泉水丟擲其頭部，造成其右上臂二ｘ三公分
    瘀青、右側頭皮右肩疼痛無明顯傷口之傷害，而對甲○○提出傷害之刑事告訴。
二、案經甲○○訴由台北市政府警察局文山第二分局報告台灣台北地方法院檢察署檢
    察官偵查起訴。
    理  由
一、訊據上訴人即被告乙○○固供承於上開時、地對甲○○提出傷害刑事告訴之事實
    ，惟矢口否認有何誣告犯行，仍辯稱：當時其與甲○○的兒子爭吵，甲○○把礦
    泉水丟過來，先砸到其頭部，再滾到肩膀而受傷，甲○○請來的證人都是偽證云
    云。經查，右揭事實，業據告訴人甲○○指訴明確（見偵卷第三、十三、四七頁
    ）；且於前揭時、地召開台北市景美民生市場大樓重組管理委員會會議時，告訴
    人係拿起桌面上之礦泉水寶特瓶往桌面丟，該礦泉水瓶在桌面彈起後即滾落地面
    ，並未擊中乙○○，亦未造成何傷害等情，亦據在場之目擊證人林郁城（見偵卷
    第三六頁反面，原審卷第四十頁）、汪貴勳（見偵卷第四五頁，原審卷第四一頁
    反面）、盧照勝（見偵卷第八八頁，原審卷第四四頁）於偵審中，及王龍華（見
    偵卷第三六頁反面、第四八頁）、王志斌（見偵卷第八八頁）、阮明風（見偵卷
    第八八頁）、唐木水（見偵卷第八八頁）、張文德（見偵卷第八八頁）、蘇潮鏗
    （見偵卷第八八頁）於偵查中詰證屬實，而上開證人與被告並無怨隙，衡情當無
    甘冒偽證刑責，故為虛偽作證之必要，所供上情，應堪採信。又被告於九十一年
    八月二十七日晚間十時十七分至國立台灣大學醫學院附設醫院就診時，有右肩挫
    傷之傷勢，於翌（二十八）日至台北市立和平醫院就診時，有右上臂二ｘ三公分
    瘀青之傷勢，此有國立台灣大學醫學院附設醫院病歷（見偵卷第六六頁）、台北
    市立和平醫院病歷（見偵卷第六二頁）及診斷書影本（見偵卷第十八頁）附卷可
    稽，倘如被告於原審所述該礦泉水瓶係先砸到其頭部，再滾到肩膀（原審卷第四
    五頁），豈有遭六百毫克重之礦泉水瓶砸中其頭部，未有任何明顯傷口，卻致右
    肩挫傷或右上臂二ｘ三公分瘀青之理，而被告上訴本院嗣又改稱係直接被丟中肩
    膀云云（見本院卷第八、二十頁），所述已與原審審理所言已前後不一，衡情被
    告若確係遭告訴人以寶特瓶砸傷，理應對其自身受傷經過之重要情節，印象深刻
    ，應無難為一致陳述之理，足見被告所述其受傷情節不惟與實際受傷情狀不符，
    且所述前後矛盾，其所謂係遭告訴人砸傷云云，應難採信，告訴人對被告未有傷
    害犯行，洵堪認定。至證人周衛民於偵審中均證稱：只看到告訴人將礦泉水瓶丟
    出去，然究竟係掉落或砸到人，其沒有看到，亦未看到被告受傷等語（見偵卷第
    四十、四六頁，原審卷第四五頁），其既未親見礦泉水瓶擊中被告成傷，是其證
    詞尚難作為有利被告之證據。再被告明知告訴人並未對其傷害，仍於九十一年八
    月三十日下午五時許，在台北市政府警察局文山第二分局景美派出所內，向員警
    誣指告訴人對其傷害而提出告訴，有上開筆錄附卷足憑（見偵卷第十五頁），足
    益證被告有使告訴人受刑事處分之不法意圖。由上可見，被告所辯，顯係卸責之
    詞，不足採信，此外，復有台北市景美民生市場大樓重組管理委員會第九屆委員
    名單、該委員會籌備會第三次會議紀錄各一紙、會議室照片三幀附卷可參稽（見
    偵卷第八、九、五九頁），本件事證明確，被告犯行堪以認定。
二、核被告所為，係犯刑法第一百六十九條第一項之誣告罪。原審依刑法第一百六十
    九條第一項規定，審酌被告明知並無其誣告告訴人之犯罪事實，仍以虛偽之事實
    申告告訴人犯罪，意圖告訴人受刑事處分之動機，及其犯罪手段、品行、所生危
    害及犯罪後之態度等一切情狀，論處被告乙○○意圖他人受刑事處分，向該管公
    務員誣告罪，量處有期徒刑二月之刑。本院核其認事用法，均無不合，量刑亦屬
    妥適。被告上訴意旨，仍執前詞，否認犯罪，指摘原判決不當，為無理由，應予
    駁回。
據上論斷，應依刑事訴訟法第三百六十八條，判決如主文。
本案經檢察官周志榮到庭執行職務。
中　　　華　　　民　　　國　　九十三　　年　　　十一 　　月 　 　五 　　日
                              臺灣高等法院刑事第九庭
                                    審判長法　官  李  文  成
                                          法　官  周  盈  文
                                          法　官  官  有  明
右正本證明與原本無異。
如不服本判決應於收受送達後十日內向本院提出上訴書狀，其未敘述上訴之理由者並
得於提起上訴後十日內向本院補提理由書（均須按他造當事人之人數附繕本）。
                                          書記官  林  蓓  瑜
中　　　華　　　民　　　國　　九十三　　年　　 十一 　　月　　　八　　　日
附錄：本案論罪科刑法條全文
刑法第一百六十九條意圖他人受刑事或懲戒處分，向該管公務員誣告者，處七年以下
有期徒刑。
意圖他人受刑事或懲戒處分，而偽造、變造證據或使用偽造變之證據者亦同。
